臺灣高等法院刑事判決
109年度交上易字第43號
上  訴  人  臺灣臺北地方檢察署檢察官
被      告  曾丰頊


上列上訴人因被告過失傷害案件，不服臺灣臺北地方法院107年
度審交簡上字第41號，中華民國108年11月19日第一審判決（起
訴案號：臺灣臺北地方檢察署106年度調偵字第2980號），提起
上訴，本院判決如下：
    主  文
上訴駁回。
    理  由
一、本案經本院審理結果，認原審法院管轄之第二審合議庭以不
    能證明被告曾丰頊犯罪，改依通常程序自為第一審判決而對
    被告為無罪之諭知，核無不當，應予維持，並引用第一審判
    決書記載之證據及理由（如附件）。
二、檢察官上訴意旨略以：本案車禍發生地點之速限為時速50公
    里，被告於警詢時自承按發當時之車速約時速60公里，而依
    卷內道路交通事故現場圖所示，告訴人韓奇運倒地位置與被
    告機車倒地後滑行停止位置，相距約33.2公尺，再依最低車
    速公式，以一般車體與乾燥柏油路面之摩擦係數範圍值0.45
    計算，被告車禍發生當時之車速約為時速61.6公里，與被告
    上開供述相符；再參酌原審勘驗現場光碟結果，被告超車時
    ，除告訴人騎乘之自行車外，尚有另一部機車在其前方，顯
    見被告違反前方連貫2輛以上車輛不得超車之規定；況依被
    告供述，其超車後距離告訴人之自行車距離僅1公尺，加上
    被告當時之車速，根本不可能保持與前車半公尺以上距離超
    車。告訴人所受傷勢，係遭被告機車高速撞擊所致，被告違
    反交通安全法規所要求之注意義務，自無信賴保護原則適用
    ，就本件事故顯有過失。原審遽為被告無罪之判決，自有違
    誤云云。
三、經查：
　㈠本案車禍發生，乃同案被告陳信達（就本案犯業務過失傷害
    罪部分，經臺灣臺北地方法院以107年度審交簡字第96號判
    決處有期徒刑2月，如易科罰金以新臺幣1,000元折算1日確
    定）將其自用小貨車停放在臺北市○○區○○路0段00號前，疏
    未注意車旁有無行人及車輛，即貿然開啟駕駛座車門，適告
    訴人騎乘自行車行經該處，閃避不及而撞擊陳信達車輛之車
    門，因此人車倒地，而被告騎乘之車號000-000號機車亦自
    後方駛至，遂撞上倒地之告訴人，告訴人因而受有右手臂及
    手肘套狀撕脫創傷等傷害等情，固據告訴人指述在卷（偵字
    第19948號卷第7至8頁），且經同案被告陳信達供述明確（
    偵字第19948號卷第22頁），並有國立臺灣大學醫學院附設
    醫院出具之診斷證明書、傷勢照片等在卷足佐（偵字第1994
    8號卷第9、44至47頁）。
　㈡經原審勘驗現場監視錄影畫面結果，告訴人當時騎乘自行車
    沿汀州路行駛，後方有2部機車分別為B1機車及被告機車，〈
    09：59：01〉被告往左前方行駛至B1機車旁欲超越B1機車，〈
    09：59：02〉陳信達開啟車門撞及告訴人自行車，告訴人向
    左方傾倒，此時被告機車已超越B1機車，〈09：59：03〉至〈0
    9：59：04〉間，告訴人向左方倒地，被告機車則於超越B1機
    車後繼續前行，嗣撞及告訴人，因此摔車向前翻滾滑行等情
    ，有原審勘驗筆錄暨畫面擷圖附卷可稽（原審簡上卷第106
    至115頁）。足見從告訴人遭陳信達車輛之車門撞擊至被告
    駛至該處而撞上告訴人，其間僅1至2秒之時間差，衡諸常情
    ，本已甚難期待被告在此等短時間內可採取適當之安全措施
    而避免事故發生。再者，被告於警詢時供承當時行駛之時速
    約60公里，在約2公尺前看到告訴人，告訴人倒地時，與其
    距離約1公尺等情（偵字第19948號卷第23、42頁背面），倘
    被告依該路段之速限時速50公里行駛，則每秒行駛距離為13
    .89公尺，行駛1公尺之時間僅需0.07秒，而以時速60公里行
    駛，每秒行駛距離則為16.67公尺，行駛1公尺之時間僅需0.
    06秒，二者相差僅約0.01秒，則以此等短暫之時間差，即使
    被告依速限行駛，亦無法於突見前方1至2公尺處告訴人倒地
    之狀況下順利閃避。足認被告前開所承之未依速限行駛一節
    ，乃與本案車禍事故之發生，並無相當因果關係甚明。
　㈢至檢察官又主張被告尚有不當超車之過失云云，然由上開監
    視錄影畫面所示，被告於告訴人撞擊陳信達車輛之車門而倒
    地發生事故時，已然超越B1機車而駛於告訴人自行車後方，
    顯見被告係於完成超車行為後始與告訴人發生撞擊事故，該
    超車是否違規，乃與本案事故無關，自不能以此即認被告就
    撞擊告訴人致傷之事故，有何過失可言。
四、綜上所述，原審以不能證明被告犯罪，諭知被告無罪之判決
    ，核無不合。檢察官上訴意旨執前詞指摘原判決不當，為無
    理由，應予駁回。
據上論斷，應依刑事訴訟法第368條、第373條，判決如主文。
本案經檢察官羅韋淵提起公訴，檢察官徐則賢提起上訴，經檢察
官洪威華到庭執行職務。
中　　華　　民　　國　　109 　年　　4 　　月　　21　　日
                  刑事第二十二庭審判長法　官  洪于智
                                      法　官  陳銘壎
                                      法　官  汪怡君
以上正本證明與原本無異。
不得上訴。
                                      書記官  賴怡孜
中　　華　　民　　國　　109 　年　　4 　　月　　22　　日
【附件】
臺灣臺北地方法院刑事判決
                                 107年度審交簡上字第41號
上  訴  人
即  被　告  曾丰頊　男　27歲（民國00年0月00日生）
            身分證統一編號：Z000000000號
            住○○市○○區○○路00巷00弄00號
            居臺北市○○區○○○路0段00號9樓
上列上訴人因過失傷害案件，不服本院刑事庭於中華民國107 年
4月17日所為107年度審交簡字第96號第一審刑事簡易判決（起訴
案號：106年度調偵字第2980號），提起上訴，本院管轄之第二
審合議庭改依通常程序為第一審判決如下：
    主  文
原判決撤銷。
曾丰頊無罪。
    理  由
一、公訴意旨略以：共同被告陳信達於民國106 年4月6日10時15
    分許，為移置車牌號碼0000-00 號自用小貨車，將車輛停放
    於臺北市○○區○○路0 段00號前，本應注意汽車臨時停車，開
    啟或關閉車門時，應注意車旁之行人或其他往來之車輛，並
    讓其人車先行，適安全無虞時，始得開啟車門下車，竟疏未
    注意後方人車狀況，未等無來往車輛或讓後方人車先行，即
    貿然開啟車門，適有同車道左後方由告訴人韓奇運騎乘之自
    行車駛至該車輛旁，因共同被告陳信達突開車門，閃避不及
    而撞及該車輛車門，告訴人因而人車倒地；適同車道後方由
    被告曾丰頊所騎乘車牌號碼000-000 號普通重型機車駛至該
    處，被告曾丰頊本應注意車前狀況及兩車並行之間隔，並隨
    時採取必要之安全措施，而依當時情形並無不能注意之情事
    ，竟疏未注意，未與前方由告訴人所騎乘沿同路同向行駛之
    自行車保持安全間隔即貿然加速欲超越，見告訴人人車倒地
    而閃避不及，因而撞及倒地之告訴人，告訴人因而受有右手
    臂及手肘套狀撕脫創傷等傷害（共同被告陳信達涉犯業務過
    失傷害部分，業經本院判決確定）。因認被告曾丰頊涉犯刑
    法第284條第1項前段之過失傷害罪嫌。
二、按犯罪事實應依證據認定之，無證據不得認定犯罪事實；又
    不能證明被告犯罪者應諭知無罪之判決。刑事訴訟法第154
    條第2 項、第301 條第1 項分別定有明文。刑事訴訟法所謂
    認定犯罪事實之證據，係指足以認定被告確有犯罪行為之積
    極證據而言，該項證據自須適合於被告犯罪事實之認定，始
    得採為斷罪資料。如未能發現相當證據，或證據不足以證明
    ，自不能以推測或擬制之方法，以為裁判基礎。又檢察官就
    被告犯罪事實，應負舉證責任，並指出證明之方法。因此，
    檢察官對於起訴之犯罪事實，應負提出證據及說服之實質舉
    證責任。倘其所提出之證據，不足為被告有罪之積極證明，
    或其指出證明之方法，無從說服法院以形成被告有罪之心證
    ，基於無罪推定之原則，自應為被告無罪判決之諭知，最高
    法院29年上字第3105號、40年台上字第86號、92年台上字第
    128號判例意旨亦同。
三、本件公訴意旨認被告曾丰頊有過失傷害犯行，係以證人即告
    訴人之證述、證人即共同被告陳信達之證述、被告之供述、
    臺北市政府警察局道路交通事故初步分析表、道路交通事故
    現場圖、道路交通事故補充資料表、道路交通事故調查報告
    表(一)、(二)、現場照片、國立臺灣大學醫學院附設醫院診
    斷證明書、告訴人受傷照片等為據。
四、訊據被告曾丰頊固坦承其於案發前騎乘車牌號碼000-000 號
    普通重型機車，行駛在告訴人左後方，告訴人與陳信達之車
    牌號碼0000-00 號自用小貨車發生碰撞，且對告訴人受傷之
    事實並不爭執，惟否認過失傷害犯行，辯稱：我準備要超過
    告訴人騎乘的自行車時，因為告訴人與陳信達發生碰撞，突
    然倒在我的前方，於是我反應不及直接撞上，我因該衝擊而
    跌落地面，我認為我是被他們絆倒的，我沒有過失等語。經
    查：
(一)共同被告陳信達於106 年4月6日10時15分許，為移置車牌號
    碼0000-00 號自用小貨車，將車輛停放於臺北市○○區○○路0 
    段00號前，本應注意汽車臨時停車，開啟或關閉車門時，應
    注意車旁之行人或其他往來之車輛，並讓其人車先行，適安
    全無虞時，始得開啟車門下車，竟疏未注意後方人車狀況，
    未等無來往車輛或讓後方人車先行，即貿然開啟車門，適有
    同車道左後方由告訴人騎乘之腳踏自行車駛至該車輛旁，因
    共同被告陳信達突開車門而閃不及，撞及車門，告訴人因而
    人車倒地；適同車道後方由被告曾丰頊所騎乘車牌號碼000-
    000 號普通重型機車駛至該處，嗣撞及倒地之告訴人，告訴
    人受有右手臂及手肘套狀撕脫創傷等傷害，業經被告曾丰頊
    供陳明確，核與證人即共同被告陳信達及告訴人之證述均相
    符合，且有道路交通事故現場圖、道路交通事故調查報告表
    (一)、(二)、現場照片、國立臺灣大學醫學院附設醫院診斷
    證明書、告訴人受傷照片在卷可稽，此部分事實堪以認定。
(二)惟按汽車行駛時，駕駛人應注意車前狀況，並隨時採取必要
    之安全措施，道路交通安全規則第94條第3項固定有明文。
    然為維持交通之順暢，以符合公眾利益，汽車駕駛人可信賴
    其他參與交通之對方亦能遵守交通規則，同時為必要之注意
    ，謹慎採取適當之行動，而對於不可知之對方違規行為並無
    預防之義務。除非關於他人之違規事實已極明顯，同時有充
    足之時間可採取適當之措施以避免發生交通事故之結果時，
    才不得以信賴他方定能遵守交通規則為由以免除自己之責任
    。而共同被告陳信達駕駛之車牌號碼0000-00 號自用小貨車
    （下稱A車）於本案事故前，於臺北市○○路0段00號前臨時停
    車，告訴人騎乘之自行車（下稱B車）則沿汀州路2段東向西
    行駛，被告曾丰頊騎乘之車牌號碼000-000 號普通重型機車
    （下稱C 車）亦沿同路路向行駛，經本院勘驗案發時上開汀
    州路2段21號路口監視畫面，於畫面時間09:59:02時，見A車
    自車內開啟左前車門，車門隨即撞到告訴人騎乘之B 車，告
    訴人人車往左方傾倒；於畫面時間09:59:03時，見被告曾丰
    頊騎乘之C 車超越其前一臺機車後繼續前行，隨即撞及摔落
    地面之告訴人，C 車滑倒於地，被告曾丰頊則往前摔車等情
    ，有本院勘驗筆錄在卷可稽（見本院審交簡上卷第106 至10
    7頁）。則共同被告陳信達開啟A車左前車門時，確實疏未注
    意同路其他車輛之行駛動態，致未讓直行駛來之B 車先行，
    共同被告陳信達未確認安全無虞即逕自開啟A 車車門，致與
    行經其左側之B 車發生碰撞，並致生B車倒地與C車發生撞擊
    之事故，且自B車倒地，與C車發生撞擊間，僅間隔一秒，時
    間極短，應僅係一瞬間，除告訴人騎乘之B 車，於事故前直
    行經A車左側，對於共同被告陳信達開啟A車車門之未注意其
    他車輛之行為無法防範之外，揆諸前開說明，被告曾丰頊騎
    乘之C車，對於因共同被告陳信達之違規行為而遭A車車門碰
    撞而倒地之B 車，實亦猝不及防，並無充足之時間可採取適
    當之措施以避免發生交通事故，自無預防之義務。復經臺北
    市車輛行車事故鑑定委員會及覆議委員會鑑定結果，亦與本
    院上開認定相同，有臺北市車輛行車事故鑑定委員會鑑定意
    見書及覆議委員會覆議意見書在卷可參（見本院審交簡上卷
    第127至129、167至169頁）。
(三)至告訴人雖主張：被告曾丰頊涉嫌超速行駛、後車與前車未
    保持安全距離，及未注意車前狀況等語。然被告與告訴人發
    生碰撞，係肇因於共同被告陳信達開啟車門未注意其他車輛
    ，致告訴人遭共同被告陳信達撞擊而倒地，被告對於不可知
    之共同被告陳信達之違規行為並無預防之義務，並無過失，
    業如前述，亦即被告對於先前無過失之行為，本無法事先預
    防，亦無法課以先行注意之義務，則被告對於本案車禍發生
    既無過失可言，自不得將告訴人之受傷歸責於被告。是告訴
    人上開主張，亦難遽採。
(四)綜上所述，公訴人雖指稱被告曾丰頊涉有刑法第284條第1項
    前段之過失傷害罪嫌，然就被告曾丰頊是否有過失，仍有合
    理之懷疑存在，已如前述，而未達於一般人均可得確信其為
    真實之程度，依照前開說明，即不能認為被告有罪，而應諭
    知無罪之判決。
五、原審未予詳究，遽認被告曾丰頊所為構成過失傷害罪，而為
    被告曾丰頊有罪之判決，自有未洽。被告曾丰頊上訴意旨否
    認過失傷害之犯行而指摘原判決不當，為有理由，應由本院
    將原判決撤銷，另為上訴人即被告曾丰頊無罪之諭知。
六、本院審理後，認為應對被告曾丰頊為無罪之判決，已如前述
    ，則原審援引檢察官起訴書所載，認被告犯刑法第284條第1
    項前段之過失傷害罪，尚有未洽，被告曾丰頊上訴意旨指稱
    其並無過失傷害之犯行等語，為有理由，原審判決既有前開
    違誤，自應由本院將原判決撤銷，並改判如主文第2 項所示
    。另簡易案件之上訴由地方法院管轄之第二審合議庭辦理，
    如認應為無罪之諭知，係屬刑事訴訟法第451條之1 第4項但
    書第3款之情形，應依同法第452條之規定，本院撤銷原判決
    後，改依通常程序自為第一審判決，逕為被告無罪之諭知，
    附此敘明。
據上論斷，應依刑事訴訟法第455條之1 第1項、第3項、第452條
、第369條第1項前段、第364條、第451條之1 第4項但書第3款、
第301條第1項，判決如主文。
本案經檢察官羅韋淵提起公訴，檢察官徐則賢到庭執行職務。
中　　華　　民　　國　 108　　年　　11　　月　　19　　日
                  刑事第二十庭  審判長法　官　洪英花
                                      法  官  廖晉賦
                                      法  官  趙耘寧
上正本證明與原本無異。 
如不服本判決應於收受送達後10日內向本院提出上訴書狀，並應
敘述具體理由；其未敘述上訴理由者，應於上訴期間屆滿後20日
內向本院補提理由書（均須按他造當事人之人數附繕本）「切勿
逕送上級法院」。告訴人或被害人如對於本判決不服者，應具備
理由請求檢察官上訴，其上訴期間之計算係以檢察官收受判決正
本之日期為準。 
                                      書記官  鄭雅文
中　　華　　民　　國　 108　　年　　11　　月　　21　　日